【裁判字號】    95,訴,2283
【裁判日期】    951214
【裁判案由】    常業竊盜
【裁判全文】
臺灣臺中地方法院刑事判決              95年度訴字第2283號
公  訴  人  臺灣臺中地方法院檢察署檢察官
被      告  辛○○
上列被告因常業竊盜案件，經檢察官提起公訴（94年度偵字第13
789號），被告於準備程序中就被訴事實為有罪之陳述，受命法
官於聽取當事人之意見後，本院合議庭裁定改由受命法官獨任以
簡式審判程序審理，判決如下：
    主    文
辛○○連續竊盜，處有期徒刑陸月，如易科罰金以銀元參佰元即
新臺幣玖佰元折算壹日。
    犯罪事實
一、辛○○前已有二次竊盜前科，竟不知警惕，復基於意圖為自
    己不法所有之概括犯意，自九十四年三、四月間某日起至同
    年七月二十七日止，先後為如附表編號一至八號所示之竊盜
    行為。得手後，隨即分別至邱廷興所經營之「金興通訊有限
    公司」及張崇熙所經營之「長鴻網路通訊世界」變賣花用。
    嗣經警循線查獲。
二、案經臺中市警察局第四分局報告臺灣臺中地方法院檢察署檢
    察官偵查起訴。
    理    由
一、訊據被告辛○○對於上揭犯罪事實坦承不諱，證人即被害人
    丙○○、己○○、丁○○、乙○○、庚○○於警訊中證述；
    證人甲○○、戊○○於警訊及審理中證述；證人邱廷興、張
    崇熙於警詢及偵查中證述情節相符。復有被告出賣手機之讓
    渡書影本一張、切結書影本七張、通聯調閱查詢單多份及警
    員職務報告書一份 (見本院卷)等件在卷可稽，足認被告自
    白確與事實相符，堪可採信。綜上所述，本案事證明確，被
    告犯行堪以認定。
二、核被告辛○○所為，均係犯刑法第三百二十條第一項之竊盜
    罪。查，被告行竊期間有工作，且行竊次數、所得均尚非甚
    鉅，尚難遽認被告係以犯竊盜罪為常業，檢察官誤認被告係
    犯刑法第三百二十二條之常業竊盜罪，尚有誤會，惟其起訴
    之社會基本事實既屬同一，本院仍應予以審理，並變更起訴
    法條。再被告上揭先後九次竊盜行為，時間緊接，觸犯構成
    要件相同之罪名，顯係基於概括之犯意反覆為之，為連續犯
    ，應依修正前刑法第五十六條規定以一罪論，並加重其刑（
    新舊法比較適用理由詳後述）。爰審酌被告前有二次竊盜前
    科，有臺灣高等法院前案紀錄表一份在卷可稽，竟不知悛悔
    警惕，再為本案犯行，惡性非輕，其犯罪之手段尚屬平和，
    所竊得之手機價值尚非甚鉅，變賣所得財物僅九千四百元，
    及被告犯罪後尚能直承犯行，惟迄未賠償被害人所受損失，
    與被害人等達成和解之態度等一切情狀，量處如主文所示之
    刑，並依修正前刑法第四十一條第一項前段、修正前罰金罰
    鍰提高標準條例第二條、現行法規所定貨幣單位折算新臺幣
    條例第二條之規定，諭知易科罰金之折算標準 (有關新舊法
    比較適用部分詳後述)。
三、查，被告行為後，刑法第二條、第五十六條、第四十一條，
    均於九十四年二月二日修正公布，並自九十五年七月一日起
    施行，且 (一)修正後刑法第二條第一項規定，已將新舊法
    律適用之「從新從輕」原則，改採「從舊從輕」原則，而此
    規定僅係規範行為後法律變更所生新舊法律比較適用之準據
    法，並非實體刑罰法律，自不生行為後法律變更之比較適用
    之問題，應逕行適用新法第二條第一項之規定，為「從舊從
    輕」之比較。(二)被告行為後，刑法第五十六條「連續數行
    為而犯同一之罪名者，以一罪論。但得加重其刑至二分之一
    」之規定，業經總統於九十四年二月二日公布廢除，自九十
    五年七月一日施行，亦即刑法第五十六條廢除後，該條原規
    定之數行為而犯同一之罪名者，除有接續犯之情形外，應按
    數罪併罰之原則論處，依修正施行後刑法第二條第一項「行
    為後法律有變更者，適用行為時之法律。但行為後之法律有
    利於行為人者，適用最有利於行為人之法律」之規定，比較
    廢除前後刑法第五十六條之規定，廢除後之規定，並未較有
    利於被告，故本件應適用被告行為時即廢除前刑法第五十六
    條之規定予以論處。(三)被告行為後，罰金罰鍰提高標準條
    例第二條業已刪除，而刑法第四十一條第一項前段關於易科
    罰金之折算標準已由舊法之銀元一百元、二百元、三百元修
    正為新臺幣（下同）一千元、二千元、三千元，因屬科刑規
    範事項之變更，其折算標準為裁判時所應諭知，自有就新舊
    法規定比較之必要，經比較新舊法結果，以被告行為時之舊
    法較為有利於被告，是依修正後刑法第二條第一項前段之規
    定，本件應適用被告行為時之舊法即依修正前刑法第四十一
    條第一項前段、修正前罰金罰鍰提高標準條例第二條、現行
    法規所定貨幣單位折算新臺幣條例第二條之規定，諭知以銀
    元三百元即新臺幣九百元折算一日為易科罰金之折算標準。
    (四) 又被告行為後，刑法第三十三條第五款亦於九十四年
    二月二日修正公布，並自九十五年七月一日起施行；修正後
    刑法第三十三條第五款規定「罰金：新臺幣一千元以上，以
    百元計算之」，與修正前刑法第三十三條第五款規定「罰金
    ：一元以上」不同。比較新舊法結果，以舊法較有利於被告
    ，故依刑法第二條第一項前段規定，本案關於刑法第三百二
    十條第一項之法定刑罰金部分，自應適用行為時之法律即修
    正前刑法第三十三條第五款規定決定其罰金部分之法定刑。
    而關於刑法第三百二十條第一項法定刑為罰金之提高標準之
    新舊法適用問題，因被告行為後，刑法施行法第一條之一於
    九十五年六月十四日修正公布增訂。修正增訂之刑法施行法
    第一條之一規定：「中華民國九十四年一月七日刑法修正施
    行後（按指九十五年七月一日），刑法分則編所定罰金之貨
    幣單位為新臺幣。九十四年一月七日刑法修正時，刑法分則
    編未修正之條文定有罰金者，自九十四年一月七日刑法修正
    施行後，就其所定數額提高為三十倍。但七十二年六月二十
    六日到九十四年一月七日新增或修正之條文，就其所定數額
    提高為三倍」。本件被告所犯刑法第三百二十條第一項竊盜
    罪之法定刑有罰金刑（銀元一千元以下），且為刑法分則編
    未修正之條文而定有罰金刑者；於刑法施行法第一條之一修
    正增訂前，其貨幣單位為銀元，罰金刑之提高標準應適用罰
    金罰鍰提高標準條例第一條之規定「依法律應處罰金、罰鍰
    者，就其原定數額得提高為二倍至十倍」，而再依現行法規
    所定貨幣單位折算新臺幣條例第二條規定：「現行法規所定
    金額之貨幣單位為圓、銀元或元者，以新臺幣元之三倍折算
    之」。如換算為新臺幣，則刑法第三百二十條第一項法定刑
    罰金刑部分，應為罰金新臺幣三萬元以下（一千元乘十乘三
    ）。如適用刑法施行法第一條之一規定提高三十倍，亦為新
    臺幣三萬元以下（一千元乘三十）。是其關於法定刑為罰金
    部分之提高標準，新舊法均無不利之情形，故依刑法第二條
    第一項前段規定，本案關於刑法第三百二十條第一項之法定
    刑罰金提高標準部分，自應適用行為時之法律即罰金罰鍰提
    高標準條例第一條及現行法規所定貨幣單位折算新臺幣條例
    第二條。(五)綜合上述比較結果，本件修正後規定並未較有
    利於被告，依修正後刑法第二條第一項規定，應適用修正前
    規定。
據上論斷，應依刑事訴訟法第二百七十三條之一第一項、第二百
九十九條第一項前段、第三百條，刑法第二條第一項、修正前刑
法第五十六條、刑法第三百二十條第一項、修正前刑法第四十一
條第一項前段，罰金罰鍰提高標準條例第一條前段、修正前罰金
罰鍰提高標準條例第二條，現行法規所定貨幣單位折算新臺幣條
例第二條，判決如主文。
中    華    民    國    95    年    12    月    14    日
                    臺灣臺中地方法院刑事第十庭
                              法  官  江奇峰
上正本證明與原本無異。
如不服本判決，應於送達後十日內向本院提出上訴狀（須附繕本
），上訴於臺灣高等法院臺中分院。
                              書記官  陳美年
中    華    民    國    95    年    12    月    14    日
附錄論罪科刑法條：
附錄本案論罪科刑法條全文刑法第三百二十條第一項：
意圖為自己或第三人不法之所有，而竊取他人之動產者，為竊盜
罪，處五年以下有期徒刑、拘役或五百元以下罰金。
附表
┌─┬─────┬───────┬───┬─────┬────┬─────┐
│編│行竊時間  │行竊地點      │被害人│竊得財物  │遭竊財物│備註      │
│  │          │              │      │          │價值 (新│          │
│  │          │              │      │          │臺幣)   │          │
├─┼─────┼───────┼───┼─────┼────┼─────┤
│一│九十四年三│臺中市西屯區中│庚○○│NOKIA廠牌 │約二、三│          │
│  │、四月份失│科工地友達施工│      │，型號2100│千元    │          │
│  │竊（94偵13│點的餐廳桌上  │      │，手機序號│        │          │
│  │789卷第五 │              │      │0000000000│        │          │
│  │十頁）    │              │      │86733     │        │          │
├─┼─────┼───────┼───┼─────┼────┼─────┤
│二│九十四年五│臺中市西屯區中│乙○○│NOKIA廠牌 │不詳，是│九十四年五│
│  │月下旬至五│科工地友達十一│      │，型號2100│向和信電│月二十五日│
│  │月二十五日│廠施工工地，姜│      │。手機序號│信申請門│賣八百元  │
│  │間某時    │禮錦之背心口袋│      │0000000000│號送的  │（切結書見│
│  │          │裡面          │      │11781     │        │警卷第四三│
│  │          │              │      │          │        │頁）      │
├─┼─────┼───────┼───┼─────┼────┼─────┤
│三│九十四年五│臺中市西屯區中│甲○○│MOTO廠牌，│約二千元│九十四年五│
│  │月下旬某日│科工地友達施工│      │型號C375，│        │月三十日  │
│  │至五月三十│點的無塵室外置│      │手機序號35│        │賣六百元  │
│  │日間某時  │物箱內        │      │0000000000│        │（切結書見│
│  │          │              │      │342       │        │警卷第四四│
│  │          │              │      │          │        │頁）      │
├─┼─────┼───────┼───┼─────┼────┼─────┤
│四│九十四年五│臺中市西屯區中│丙○○│NOKIA廠牌 │約三千元│九十四年六│
│  │月下旬某日│科工地友達施工│      │，型號N260│        │月一日    │
│  │至六月一日│點的無塵室外置│      │0，手機序 │        │賣一千六百│
│  │間某時    │物箱內        │      │號00000000│        │元        │
│  │          │              │      │0000000   │        │（切結書見│
│  │          │              │      │          │        │警卷第四六│
│  │          │              │      │          │        │頁）      │
├─┼─────┼───────┼───┼─────┼────┼─────┤
│五│九十四年五│臺中市西屯區福│戊○○│MOTO廠牌，│約一萬六│九十四年六│
│  │月底至六月│科路與西屯路口│      │型號V878，│千元    │月三日    │
│  │三日間某時│（友達電子公司│      │手機序號35│        │賣一千五百│
│  │          │內）置物櫃內  │      │0000000000│        │元        │
│  │          │              │      │68215     │        │（切結書見│
│  │          │              │      │          │        │警卷第四七│
│  │          │              │      │          │        │頁）      │
├─┼─────┼───────┼───┼─────┼────┼─────┤
│六│九十四年五│不詳          │陳郁容│NEC廠牌， │不詳    │九十四年六│
│  │月至九十四│              │      │手機序號35│        │月九日    │
│  │年六月九日│              │      │0000000000│        │賣一千五百│
│  │間某時    │              │      │260       │        │元        │
│  │          │              │      │          │        │（切結書見│
│  │          │              │      │          │        │警卷第四九│
│  │          │              │      │          │        │頁）      │
├─┼─────┼───────┼───┼─────┼────┼─────┤
│七│九十四年七│臺中市西屯區中│丁○○│日立廠牌，│約三千元│九十四年七│
│  │月十四日十│科工地友達施工│      │型號990， │        │月十四日  │
│  │四時至十八│點的無塵室外置│      │手機序號35│        │賣一千三百│
│  │時之間某時│物箱內        │      │0000000000│        │元        │
│  │          │              │      │282       │        │（讓渡書見│
│  │          │              │      │          │        │警卷第六十│
│  │          │              │      │          │        │頁）      │
├─┼─────┼───────┼───┼─────┼────┼─────┤
│八│九十四年七│不詳          │ＡＫＩ│SONY廠牌，│不詳    │九十四年七│
│  │月間至同年│              │ＹＡＭ│手機序號35│（切結書│月十七日  │
│  │月十七日間│              │Ａ    │0000000000│見警卷第│賣五百元  │
│  │某時      │              │      │457       │五五頁）│（切結書見│
│  │          │              │      │          │        │警卷第五五│
│  │          │              │      │          │        │頁）      │
├─┼─────┼───────┼───┼─────┼────┼─────┤
│九│九十四年七│臺中市北屯區崇│己○○│日立廠牌，│約六千元│九十四年七│
│  │月二十五日│德十二路仁美國│      │型號HTG-96│        │月二十七日│
│  │十三時三十│小內工地一樓  │      │2，手機序 │        │賣一千六百│
│  │分許失竊（│              │      │號00000000│        │元        │
│  │警卷第二十│              │      │0000000   │        │（切結書見│
│  │頁）      │              │      │          │        │警卷第五七│
│  │          │              │      │          │        │頁）      │
└─┴─────┴───────┴───┴─────┴────┴─────┘


司法院資訊處製作；財團法人民間司法改革基金會備份。
